臺灣高雄地方法院民事判決　　　　　　　100年度訴字第446號
原　　　告　林慶川
訴訟代理人　陳發勝
被　　　告　陳秋逢
上列當事人間因傷害致重傷案件，經原告提起刑事附帶民事訴訟
，請求損害賠償（99年度附民字第549 號），由本院刑事庭裁定
移送前來，經本院於民國100 年5 月3 日言詞辯論終結，判決如
下：
  主  文
被告應給付原告新台幣陸拾貳萬捌仟貳佰貳拾玖元及自民國九十
九年六月十八日起至清償日止，按週年利率百分之五計算之利息
。
原告其餘之訴駁回。
訴訟費用由被告負擔二分之一，其餘由原告負擔。
本判決第一項於原告以新臺幣貳拾萬元被告供擔保後，得為假執
行；但被告如以新臺幣陸拾貳萬捌仟貳佰貳拾玖元為原告預供擔
保，得免為假執行。
原告其餘假執行之聲請駁回。
  事實及理由
一、按訴狀送達後，原告不得將原訴變更或追加他訴，但擴張或
    減縮應受判決事項之聲明者，不在此限，民事訴訟法第255
    條第1 項第3 款定有明文。本件原告起訴聲明求為判決：被
    告應給付原告新台幣（下同）3,061,887 元，及自起訴狀繕
    本送達翌日起至清償止，按年息5%計算之利息，嗣於本院審
    理中變更其訴之聲明為：被告應給付原告3,028,229 元，及
    法定利息，原告所為訴之變更，乃減縮應受判決事項之聲明
    ，揆諸前引規定，應予准許。
二、原告起訴主張：被告於民國98年9 月21日凌晨0 時30分許，
    在高雄縣鳳山市○○○路「南正公園」內，與原告因下棋起
    爭執，被告在客觀上能預見揮拳重擊人之眼部，將有可能使
    人受有視網膜剝離、水晶體脫位而喪失或減弱視力無法恢復
    之重傷害結果，惟主觀上並未預見，竟仍基於傷害之犯意，
    以拳頭毆打原告之右眼，並持木棍毆打原告之身體、四肢，
    致原告受有右額頭紅腫3 ×2 公分、左眼瘀腫，右眼血腫5
    ×4 公分、擦傷3 ×2 公分及0.5 ×0.5 公分、右臉紅腫5
    ×2 公分、左前臂擦傷0.5 ×0.5 公分、血腫5 ×5 公分、
    右肘擦傷3 ×2 公分、左膝擦傷0.3 ×0.3 公分、右眼創傷
    性視網膜剝離、右眼創傷性水晶體脫位及右眼眼皮瘀青等傷
    害，經送醫治療後，目前右眼裸視視力檢查結果為萬國視力
    表0. 06 ，矯正視力為0.3 ，造成原告右眼視能嚴重減損之
    重傷害結果，為此支出醫療費用28,229元，另原告因發生上
    述事故，致右眼視能嚴重減損，對原告造成重大影響，精神
    受有極大痛苦，故請求慰撫金300 萬元，以上共計3,028,22
    9 元，爰依侵權行為之法律關係，請求被告賠償損害。並聲
    明：(一)被告應給付原告3,028,229 元，及自起訴狀繕本送達
    翌日起至清償日止，按年息5%計算之利息。(二)願供擔保，請
    准宣告假執行。
三、被告則以：伊沒有傷害原告，原告所受傷勢，與伊無關等語
    ，資為抗辯。並聲明：(一)原告之訴駁回。(二)如受不利判決，
    願供擔保免為假執行。
四、兩造不爭執事實：
  (一)兩造於98年9 月21日凌晨0 時30分許，在高雄縣鳳山市○○
    ○路「南正公園」內，有發生口角爭執。原告受有前開傷害
    。
  (二)被告經本院99年訴字第624 號判決傷害致重傷判處有期徒刑
    3 年1 月，經台灣高等法院高雄分院以100 年度上訴字第37
    號駁回上訴。
五、兩造於審理中協商爭點為：(一)被告有無傷害原告，造成其右
    眼視能嚴重減損之重傷害結果？(二)原告得請求賠償之金額以
    若干為合理？茲敘述如下：
  (一)被告有無傷害原告，造成其右眼視能嚴重減損之重傷害結果
    ？被告雖於本院審理時否認有傷害原告之行為。惟查：
  1.被告於刑事案件偵查中供稱：98年9 月21日凌晨左右，在高
    雄縣鳳山市五甲南正公園，伊與原告下棋，原告又要偷下又
    要偷拿，伊跟原告說只是50元的輸贏不要這樣子，後來原告
    就出手打伊，伊就還手；在公園時，原告把伊壓在地下，伊
    手有亂揮，伊不知道發生什麼事，那天伊沒有帶拐杖只有帶
    1 支木條等語（見台灣高雄地方法院檢察署99年度偵字3445
    9 號卷第8 頁，下稱偵查卷），於99年4 月27日本院刑事庭
    準備程序時供稱：原告每次下棋都偷吃步，後來伊發現原告
    偷吃步，伊說不要玩了，原告要搶伊錢，渠等即發生拉扯，
    原告把伊壓在地上，伊爬不起來，就聽到有人說，打他，他
    就爬起來了，伊就用手一直揮舞，後來有人把伊等支開，伊
    等就回去了等語（見本院99年度訴字第624 號刑事卷，下稱
    刑事卷第24頁）。參以原告於偵查中陳稱：被告當天在公園
    是帶木條，伊在下棋吃被告棋子的時候，被告就用右拳打伊
    右眼，後來還拿木條打伊肚子，伊沒有壓制被告在地上，是
    他自己跌倒，伊在公園時沒有打被告，伊只有問被告打伊是
    什麼意思，伊撥開他的時候，他跌倒在地上等語（見偵查卷
    第11頁），於本院刑事庭審理時稱：當天伊等下棋一直到晚
    上12點左右，被告要吃伊的棋子，但一直吃不到，所以下的
    很久，伊跟被告說你吃不到是你沒有研究，之後被告說沒有
    棋子了，伊等就重新下，但下不到3 步，被告用右手打伊右
    眼，還有拿柺杖打伊、刺伊，柺杖被打到斷掉，之後被告再
    打伊時，伊就抓住柺杖跟他搶，搶到一半一放手，被告就自
    己倒下等語（見刑事卷第94至95頁）。依兩造上開陳述，被
    告與原告對於其等因下棋發生爭執之 原因陳述雖有不同，
    但均提及2 人有發生肢體衝突，足見被告與原告於98年9 月
    21日凌晨0 時30分許，在高雄縣鳳山市南正公園內，確有因
    下棋發生爭執，且有肢體衝突 。
  2.又原告因此受有右額頭紅腫3 ×2 公分、左眼瘀腫，右眼血
    腫5 ×4 公分、擦傷3 ×2 公分及0.5 ×0.5 公分、右臉紅
    腫5 ×2 公分、左前臂擦傷0.5 ×0.5 公分、血腫5 ×5 公
    分、右肘擦傷3 ×2 公分、左膝擦傷0.3 ×0.3 公分、右眼
    創傷性視網膜剝離、右眼創傷性水晶體脫位及右眼眼皮瘀青
    等傷害，經送醫治療後，目前右眼裸視視力檢查結果為萬國
    視力表0.06，矯正視力為0.3 之事實，有長庚醫療財團法人
    高雄長庚紀念醫院（下稱高雄長庚醫院）診斷證明書共5 紙
    、99年5 月31日（99）長庚院高字第952522號函1 紙、原告
    之病歷資料1 份及原告傷勢之採證照片影本22張在卷為憑。
  3.被告雖否認有動手打原告，惟原告刑事案件於偵查及本院審
    理時均一致陳述被告有以右拳打伊右眼等語，雖原告於偵查
    中陳述：伊當天亦遭被告持木條毆打等語（見偵查卷第11頁
    ），於本院則陳稱：當天被告還拿柺杖打伊等語（見本院刑
    事卷第95頁），所述被告持以毆打原告之工具有所不同，然
    就被告曾持工具毆打原告之事實始終陳述一致，且被告亦自
    承案發當天有攜帶木條（見本院刑事字卷第148 頁），故應
    以原告於偵查中所述記憶較為深刻為可採。佐以證人即被告
    之子陳英漢於偵查中證述：98年9 月21日當晚原告與伊父親
    在公園聚賭，到半夜12點多，因為雙方糾紛而互毆，伊沒有
    看到他們互毆的狀況，但據伊父親的陳述，因為伊父親比較
    壯碩，所以打贏等語（見偵查卷第15頁），可知被告於審判
    外有向其子陳英漢陳述其於案發時打贏原告之情事，足見原
    告所述非虛。
  4.次查原告於本案發生前，曾至阮綜合醫院之眼科就診，其於
    98 年7月7 日門診檢查，右眼視力0.5 ，矯正後1.0 乙節，
    有阮綜合醫療社團法人阮綜合醫院99年8 月20日阮醫教字第
    0990000456號函及病歷資料影本1 份附卷可稽（見本院刑事
    卷第115 至123 頁），本案發生後，原告遭被告揮拳擊中右
    眼，造成右眼創傷性視網膜剝離、右眼創傷性水晶體脫位、
    右眼眼皮淤青等傷害，經手術治療後，目前原告之右眼裸視
    視力檢查結果為萬國視力表（下同）0.06，矯正視力則為0.
    3 ，其右眼矯正視力雖未符合世界衛生組織定義之眼盲程度
    （優眼視力矯正後小於0.1 ），惟其右眼生理結構受有損害
    ，且未來以手術、藥物或鏡片矯正等方式恢復達正常矯正視
    力0.8 以上之機率極低，故就醫學而言，評估原告右眼仍有
    部分視力永久喪失之情形，亦有高雄長庚醫院99年9 月21日
    （99）長庚院高字第990844號函在卷為憑（見本院刑事卷第
    141 頁），堪認原告之右眼視能雖未達於眼盲程度，但確有
    部分視力喪失，無法回復之情形。審酌視力為日常生活閱覽
    、活動、應付周圍環境變化所必須，人雖有雙眼，但1 眼視
    力嚴重減損之結果，非僅易使另一健康之單眼因使用過度而
    疲勞，造成功能上之退化，且僅有1 健康之眼睛，將使視野
    受到影響，容易產生視覺死角，又因該受傷眼睛無法正常運
    作，整體視力之立體化、空間感及對距離之掌握，將嚴重受
    影響，原告之視力經矯正後為0.3 ，雖未達勞保殘障給付之
    標準0.1 ，但原告之右眼視力確有減損，且縱再經手術、藥
    物或鏡片矯正等方式恢復達正常矯正視力之機率極低，已如
    前述，應認原告右眼所受之傷害，已達屬刑法第10條第4 項
    第1 款所規範之「嚴重減損一目之視能」，而屬重傷害。
  5.再者，本案之糾紛起因於被告與原告下棋發生爭執，並無證
    據證明被告與原告有何宿怨，致被告有使原告受重傷之故意
    ，然由原告於偵查及本院均陳述被告以右拳毆打其右眼乙節
    ，可知被告有向原告右眼揮拳之舉動，徵諸一般人之常識，
    在客觀上人之眼睛構造脆弱，如對之揮拳猛力重擊，極可能
    因重擊之力道傷害眼球，易致生視覺機能完全喪失或嚴重減
    損之危害，即客觀上應能預見其重傷結果之發生。被告為思
    慮成熟之成年人，對此結果，在客觀上顯有預見之可能性，
    主觀上卻疏未加以注意防範，則被告自無從解免其所為傷害
    行為，因而致原告受重傷之結果，故依被告行為時之主觀犯
    意、行為方式、毆打情節、被害人傷害部位及程度等因素綜
    合考量，足認被告行為所該當者，應係以普通傷害身體之故
    意，因未注意致生重傷害之加重結果至明。則被告之普通傷
    害行為與原告之重傷害結果自有相當因果關係存在。
  6.綜上所述，被告確有傷害原告致重傷之行為，是被告抗辯未
    打原告云云，要難採信。
  (二)原告得請求賠償之金額為若干？
  1.醫療費用部分：
    原告主張其支付醫療費用28,229元，業據其提出高雄長庚醫
    院醫療費用明細及長榮中醫診所收據為證（見本院卷第41-5
    9 頁、第72-73 頁、第119-195 頁）。雖被告抗辯：經其核
    算原告所附之單據，原告實際支出醫療費用應共計15,231元
    為（包括高雄長庚醫院7,991 元、長榮中醫診所7,240 元）
    云云。惟按保險制度，旨在保護被保險人，非為減輕損害事
    故加害人之責任。保險給付請求權之發生，係以定有支付保
    險費之保險契約為基礎，與因侵權行為所生之損害賠償請求
    權，並非出於同一原因。後者之損害賠償請求權，殊不因受
    領前者之保險給付而喪失，兩者除有保險法第53條關於代位
    行使之關係外，並不生損益相抵問題，最高法院著有68年臺
    上字第42號判例要旨。而保險之目的，除填補被保險人之損
    害，移轉其財產損失之風險外，亦可減免被保險人因保險事
    故所引起各種請求賠償程序之不便或風險，但並非被保險人
    受有保險給付，其造成損害之人即可免責，而將所有保險事
    故之損失一概由保險人承擔，亦即保險人就其應負保險責任
    ，已經給付賠償金額後，被保險人對於第三人之損失賠償請
    求權，於保險人賠償金額範圍內，依法當然讓與保險人，由
    保險人代位行使被保險人對於第三人之請求權，以尋求最終
    應負賠償責任之人，俾符合保險之經濟性及社會性。經本院
    函詢高雄長庚醫院及長榮中醫診所，關於原告治療上述傷害
    之醫療費用，據高雄長庚醫函覆之資料，原告於住院期間之
    費用為共計78,008元（包括全民健保給付部分68,182元與自
    付額9,826 元）；據長榮中醫診函覆之資料，原告就診之醫
    療費用費用為共計17,180元（包括全民健保給付部分金額9,
    790 元與自付額7,390 元），雖原告所提出上開之醫療費用
    收據與本院依職權調查之收據固有不盡相同之處，但不影響
    本院對於原告此部分主張損害賠償金額之認定。惟全民健保
    給付部分醫療費用之原因，係本於原告與全民健康保險局間
    全民健康保險之法律關係，殊與因被告故意侵權行為所生損
    害賠償請求權有間，故原告主張醫療費用部分之損害賠償數
    額為28,229元，尚未逾上述醫療總額95,180元，且經核其上
    所載項目及費用，均屬必要，應予准許。是被告上開辯解，
    並無理由。
  2.精神慰撫金部分：
    本院審酌原告所受之上開傷害已達右眼視能嚴重減損之重傷
    害，所受傷害非輕，又原告國小畢業，事發時已退休，96至
    98年度均查無財產及所得資料，另被告係國中畢業，97至98
    年度均查無財產及所得資料，96年度有營利3 萬餘元等情，
    有稅務電子閘門財產所得調件明細表在卷可佐（見本院卷第
    22至28頁），暨參酌兩造之身分、地位、原告視力所受之傷
    害程度非輕等一切情狀，認原告請求慰撫金300 萬元，尚屬
    過高，應予核減為60萬元為適當，逾此部分之請求，則屬無
    據。
  (三)綜上所述，原告得請求被告賠償之金額，分別為醫療費用28
    ,229元及慰撫金60萬元，合計628,229 元。從而，原告依侵
    權行為之法律關係，請求被告給付之金額在628,229 元，及
    自起訴狀繕本送達翌日即99年6 月18日起至清償日止，按年
    息5%計算之利息之範圍內，為有理由，應予准許，逾此範圍
    外之請求，則屬無據，應予駁回。
六、原告陳明願供擔保，請准為假執行之宣告，經核原告勝訴部
    分，並無不合，爰酌定相當之擔保金額准許之；至原告敗訴
    部分，其假執行之聲請，即失所附麗，應予駁回。
七、結論：原告之訴為一部有理由，一部無理由，依民事訴訟法
    第385 條第1 項前段、第79條、第390 條第2 項，判決如主
    文。
中    華    民    國   100    年    5     月    17    日
                  民事第一庭  法  官 張茹棻
以上正本係照原本作成。
如對本判決上訴，須於判決送達後20日內向本院提出上訴狀。如
委任律師提起上訴者，應一併繳納上訴審裁判費。
中    華    民    國   100    年    5     月    17    日
                              書記官 林瑞標